臺灣彰化地方法院民事裁定　九十一年度小上字第一號
　　上　訴　人　天添交通有限公司
　　法定代理人　張婉倩
　　被上訴人　　輝榮交通有限公司
　　法定代理人　李陳月
　　被上 訴 人　甲○○
右當事人間請求侵權行為損害賠償事件，上訴人對於中華民國九十年十月二十九日本
院彰化簡易庭所為之第一審判決（九十年度彰小字第九一號）提起上訴，本院裁定如
左：
    主      文
上訴駁回。
第二審訴訟費用由上訴人負擔。
    理      由
一、按對於小額程序之第一審裁判之上訴或抗告，非以其違背法令為理由，不得為之
    ；上訴狀應記載上訴理由，表明下列各款事項：（一）原判決所違背之法令及其
    具體內容（二）依訴訟資料可認為原判決有違背法令之具體事實；民事訴訟法第
    四百三十六條之二十四第二項及第四百三十六條之二十五分別定有明文。又依同
    法第四百三十六條之三十二第二項規定準用同法第四百六十八條及第四百六十九
    條第一款至第五款規定，在小額程序之第一審裁判之上訴或抗告而言，所謂違背
    法令，係指依同法第四百六十八條規定，判決不適用法規或適用不當，以及判決
    有同法第四百六十九條所列一至五款之當然違背法令情形之一。是當事人對小額
    程序之第一審判決提起上訴，如依民事訴訟法第四百六十八條規定，以第一審判
    決有不適用法規或適用不當為理由時，其上訴狀或理由書應有具體之指摘，並揭
    示該法規之條項或其內容，若係成文法以外之法則，應揭示該法則之旨趣。倘為
    司法院解釋，或最高法院判例，則應揭示該判解之字號或其內容。如以民事訴訟
    法第四百六十九條第一款至第五款所列情形為理由時，其上訴狀或理由書，應揭
    示合於該條款之事實。上訴狀或理由書如未依此項方法表明，或其所表明者，顯
    與上開法條規定之情形不相合時，即難認已對於小額程序第一審判決之違背法令
    有具體之指摘，其上訴自難認為合法，先予敘明。
二、本件上訴人在原審起訴主張被上訴人輝榮交通有限公司（下稱輝榮公司）所僱用
    之另一被上訴人甲○○於民國八十九年八月十二日三時許，駕駛被上訴人輝榮公
    司所有之車號ＪＰ－一五七號營業大貨車，在國道一號高速公路一九四公里六百
    公尺北向車道處，因變換車道時，未注意左後直行車，且未保持安全距離而撞及
    上訴人所有、由訴外人張世清駕駛之之車號Ｖ７－九九五號營業小客車，致上訴
    人前揭車輛嚴重受損，共受有九萬一千六百七十二元之損失，為此依侵權行為法
    則，請求被上訴人連帶賠償等情。被上訴人二人則以本件當時被上訴人甲○○行
    駛在前，訴外人張世清行駛在後，事故發生係張世清欲自左後方超車時，未注意
    保持安全距離，致車體右前方撞入被上訴人甲○○所駕車輛之左後方下處，且基
    於閃避作用力之行使，造成營業大貨車防撞防捲入護桿產生自內而外之破壞撞痕
    ，被上訴人甲○○並無肇事因素等語置辯。原審斟酌調查證據及辯論意旨所得之
    結果，詳述理由，認定本件車禍之肇事原因為張世清駕駛營業小客車未保持行車
    安全距離，由後撞及前由甲○○所駕之營業大貨車，被上訴人甲○○駕駛營業大
    貨車前行，並無肇事因素，是就上開車禍事故，被上訴人甲○○並無過失，上訴
    人前揭請求被上訴人二人連帶賠償，洵屬無據，因而為上訴人敗訴之判決，經核
    尚難認有判決不適用法規或適用不當，或有民事訴訟法第四百六十九條第一款至
    第五款所列情形等違背法令之情事。上訴人雖對原審判決不服具狀聲明上訴，惟
    詳核其上訴理由狀係記載：「（一）原審對事故現場圖之「玻璃碎片起點」誤認
    ：依道路交通事故調查報告表圖示，原審認定「肇事現場於外側路肩處留有玻璃
    碎片起點」，顯對該現場圖繪製方式誤解，實際上係標示中線，內側車道上玻璃
    碎片起點基準線，標示該碎片起點係國道一號公路北向一九四點六公里之基準點
    往後距離四七點二公尺處中線、內側車道上Ａ車（上訴人車）玻璃碎片，故「玻
    璃碎片起點」字樣應是基準線之用，非原審誤認碎片起點在外側路肩，且外側路
    肩上並無碎片。（二）玻璃碎片之位置為事故發生之位置：按上述再端看道路交
    通事故調查圖示，Ａ車（上訴人車）玻璃碎片散落在中線、內側車道已明，可證
    事故發生時，張世清駕車行駛在中線車道直行，事故係因被上訴人甲○○未注意
    後方來車，任意由外側車道變換車道至中、內車道而肇事，故玻璃碎片散落在中
    線、內側車道。原審判斷理由第二段第三點「顯然二車原係在不同車道行駛...
    因原告所有... 中線車道之車輛欲變換車道至外側車道所致」，所認定亦有違誤
    ，蓋在事故現場圖示外側車道及路肩上無玻璃碎片，顯係原審判斷疏漏處。
    （三）原審對二車車損認事偏頗：原審判斷理由第二段第六點「... 被告甲○○
    車... 遭外力自內向外之撞痕，原告所有... 係由正前方開始往外側凹陷，且擋
    風玻璃及Ａ柱... 係由內向外產生拉扯變形」，依被上訴人甲○○車當時口述及
    事故現場圖示，該車轉撞內側中央分隔帶，撞損水泥柱九支、護欄板五片，且後
    車尾撞停在中央分隔帶上，故被上訴人車尾左下方防撞護欄必有撞痕，此之複雜
    撞擊情形，難認為上訴人車所致。上訴人車非僅原審所述，上訴人車引擎右側損
    壞處明顯遭右方往左勾拉所致，故車禍肇因依車損判斷發生情形，應多方考量，
    況國內尚無依車損鑑定肇因之單位及專家，因非易事，原審依此為判斷之依據，
    實有偏頗，應客觀詳查。（四）應考量及尊重鑑定專家佐證資料與意見：本件車
    禍原因由臺灣省彰化縣區車輛行車事故鑑定委員會鑑定，其佐證資料僅依警繪圖
    、照片、當事人筆錄三項，並未詳加盤問當時情形，故令上訴人不服而向臺灣省
    車輛行車事故覆議鑑定委員會提出覆議，此舉上訴人如覓良醫，該會其佐證資料
    除原鑑定單位所有資料外，另有肇事雙方駕駛之應訊及到會說明筆錄，此由專家
    詳問雙方之肇事事實，才不致有疏漏之處，覆議意見係被上訴人甲○○肇事原因
    ，實屬正確。又全省各縣皆有鑑定會，若不服，申訴直接管道為覆議鑑定會，因
    此覆議會之專家素養必高於鑑定會，否則覆議會形同虛設，就如司法單位對第一
    審判決不服上訴第二審，二判決結果不同，當以第二審為最終判決，此為一般管
    理階級途徑常理。綜上所述，原審誤認事故現場圖，已成疏漏，且主觀漠視國內
    召聘最專業之專家團覆議意見，原判決確有違誤，懇請鈞院鑒核，賜判如上訴之
    聲明，以維權益，無任感禱。」等語，僅就原審判決認定事實及證據取捨之職權
    行使而為指摘，並未具體表明原審判決有何合於不適用法規、適用法規不當、或
    民事訴訟法第四百六十九條所列一至五款之情形，即難認對原審判決如何違背法
    令已有具體之指摘，揆諸首揭法律規定及說明，應認其上訴為不合法。
三、結論：本件上訴人之上訴為不合法，依民事訴訟法第四百三十六條之三十二第二
    項、第四百四十四條第一項、第九十五條、第七十八條，裁定如主文。
中　　　華　　　民　　　國　　九十一　　年　　　四　　　月　　 十七　 　日
~B臺灣彰化地方法院民事第二庭
~B　　審判長法官　何志通
~B　　法　　　官　陳正禧
~B　　法　　　官　李進清
右為正本係照原本作成。
本裁定不得抗告。
~B　　法院書記官　謝秋德
中　　　華　　　民　　　國　　九十一　　年　　　四　　　月　　 二十三 　日
